【裁判字號】    97,易,3029
【裁判日期】    970825
【裁判案由】    詐欺
【裁判全文】
臺灣臺中地方法院刑事判決              97年度易字第3029號
公  訴  人  臺灣臺中地方法院檢察署檢察官
被      告  乙○○
上列被告因詐欺案件，經檢察官提起公訴（97年度偵緝字第1120
號），經本院裁定改依簡式審判程序審理後，判決如下：
    主      文
乙○○意圖為自己不法之所有，以詐術使人將本人之物交付，處
有期徒刑陸月，如易科罰金，以銀元佰元即新臺幣玖佰元折算
壹日，減為有期徒刑月，如易科罰金，以銀元佰元即新臺幣
玖佰元折算壹日。
    犯罪事實及理由
一、本院認定之犯罪事實、證據及應適用之法條，除起訴書中所
    載「巨磊企業行」，均應更正為「巨磊企業社」；犯罪事實
    欄一第24行，關於「安泰商銀行」之記載，應更正為「安泰
    商業銀行」、同欄一第24行，關於「49萬4,0000」之記載，
    應更正為「49萬4,000 」、同欄一第26行，關於「407 萬4,
    000 元元」之記載，應更正為「407 萬4,000 元」、同欄一
    第27行，關於「引擊號碼」之記載，應更正為「引擎號碼」
    ；證據並所犯法條欄一補充「證人即當時任職茂豐公司之余
    安隆於偵查中之證述」、「汽車新領牌證登記書1 紙」、「
    被告於本院準備程序暨審理時之自白」為證據外，餘均與檢
    察官起訴書之記載相同，茲引用之（詳如附件）。
二、按行為後法律有變更者，適用行為時之法律。但行為後之法
    律有利於行為人者，適用最有利於行為人之法律，刑法第2
    條第1 項定有明文，茲因本件論罪科刑所適用刑法業於民國
    94年2 月2 日以華總一義字第09400014901 號令修正公布，
    並自95年7 月1 日起施行，法律有下列變更，爰比較新舊法
    如下：
  (一)關於法定刑罰金刑部分，修正後刑法第33條第5 款規定「罰
    金：新臺幣一千元以上，以百元計算之」，與修正前刑法第
    33條第5 款規定「罰金：一元以上」不同。比較新舊法結果
    ，以舊法較有利於被告，故依刑法第2 條第1 項前段規定，
    本案關於法定刑罰金部分，自應適用行為時之法律即修正前
    刑法第33條第5 款規定決定其罰金部分之法定刑。
  (二)被告行為後，刑法施行法增訂第1 條之1 ，於95年6 月14日
    公布，並於同年7 月1 日施行；考其立法理由，係為因應94
    年2 月2 日修正公布、95年7 月1 日施行之刑法施行後，依
    刑法總則第33條第5 款規定，罰金貨幣單位已改為新臺幣，
    是以分則編各罪所定罰金之貨幣單位，自應配合上開規定修
    正，為使罰金數額趨於一致，避免衍生新舊法比較適用問題
    ，以緩和實務適用法律之衝擊，於不變動罰金數額之前提下
    ，而為制定，換言之，刑法施行法第1 條之1 係在替代罰金
    罰鍰提高標準條例部分條文，與適用罰金罰鍰提高標準條例
    之結果相同，對於被告而言並不發生有利或不利之問題，僅
    係將貨幣單位由銀元改為新臺幣，並非法律變更刑度之條文
    ，當無須就新舊法比較適用（臺灣高等法院暨所屬法院95年
    法律座談會刑事類提案第16至19號研討結果可資參照）。
  (三)刑法第41條第1 項規定：修正前刑法第41條第1 項前段規定
    ：「犯最重本刑為5 年以下有期徒刑以下之刑之罪，而受6
    個月以下有期徒刑或拘役之宣告，因身體、教育、職業、家
    庭之關係或其他正當事由，執行顯有困難者，得以1 元以上
    3 元以下（按指銀元）折算1 日，易科罰金。」，又被告行
    為時之易科罰金折算標準，修正前罰金罰鍰提高標準條例第
    2 條前段（現已刪除）規定，就其原定數額提高為100 倍折
    算1 日，則本件被告行為時之易科罰金折算標準，應以銀元
    300 元折算1 日，經折算為新臺幣後，應以新臺幣900 元折
    算為1 日。惟修正後之刑法第41條第1 項前段則規定：「犯
    最重本刑為5 年以下有期徒刑以下之刑之罪，而受6 個月以
    下有期徒刑或拘役之宣告者，得以新臺幣1000元、2000元或
    3000元折算1 日，易科罰金。」比較修正前後之易科罰金折
    算標準，以95年7 月1 日修正公布施行前之規定，較有利於
    行為人，則應依刑法第2 條第1 項前段，適用修正前刑法第
    41條第1 項前段及修正前罰金罰鍰提高標準條例第2 條規定
    ，定其折算標準。
  (四)被告行為後，修正後刑法第55條但書係科刑之限制，為法理
    之明文化，非屬法律之變更，故本件想像競合犯應適用修正
    後刑法第55條前段之規定（最高法院95年5 月23日第8 次刑
    事庭會議決議參照）。
三、爰審酌被告犯罪所得金額非少，其犯罪動機、目的、手段、
    暨其犯後坦承犯行，態度尚佳，並與被害人台承公司達成和
    解，賠償台承公司所損失之新臺幣49萬4 千元，有台承公司
    代理人甲○○於本院審理時陳述在卷等一切情狀，量處如主
    文所示之刑，並諭知易科罰金之折算標準。又被告之犯罪時
    間，係於96年4 月24日以前，且合於中華民國96年罪犯減刑
    條例第2 條第1 項第3 款規定之減刑條件，應依該條例規定
    減其宣告刑2 分之1 ，即如主文所示之減得之刑，並諭知易
    科罰金之折算標準。
四、依刑事訴訟法第273 條之1 第1 項、第299 條第1 項前段、
    第310 條之2 、第454 條第2 項，刑法第2 條第1 項後段、
    第339 條第1 項、第55條前段，修正前刑法第41條第1 項前
    段，刑法施行法第1 條之1 第1 項、第2 項前段，修正前罰
    金罰鍰提高標準條例第2 條，中華民國96年罪犯減刑條例第
    2 條第1 項第3 款、第7 條，判決如主文。
中    華    民    國    97    年    8     月    25    日
                  刑事第九庭  法   官   楊萬益
以上正本證明與原本無異。
如不服本判決，應於收受送達後10日內向本院提出上訴書狀（應
敘述具體理由並附繕本）。
上訴書如未敘述理由，應於上訴期間屆滿後20日內補提理由書於
本院。
                               書記官   譚系媛
中    華    民    國    97    年    8     月    25    日
附件：
臺灣臺中地方法院檢察署檢察官起訴書
                                    97年度偵緝字第1120號
    被      告  乙○○  男  30歲（民國○○年○月○日生）
                        住臺北市○○區○○路292巷15號2樓
                        國民身分證統一編號：Ｚ000000000號
上列被告因詐欺案件，前經不起訴處分，告訴人聲請再議，經臺
灣高等法院臺中分院檢察署檢察長發回續查，業經偵查終結，認
應該提起公訴，茲將犯罪事實及證據並所犯法條分敘如下：
            犯罪事實
一、乙○○對曳引車（即拖車頭）本身及營運方式全然陌生，更
    未領有曳引車（即拖車頭）駕照，顯然無法執行曳引車業務
    ，但經與不詳友人謀議後，熟知曳引車監理管理及全新曳引
    車買賣、設定動產擔保貸款之交易實情，即基於監理管理，
    曳引車只准登記在運輸公司名下，而有意從事曳引車駕駛工
    作之個人，均將先購得之曳引車信託在運輸公司所有，再由
    該運輸公司將所承接之運輸工作，交由駕駛執行，運輸公司
    則向駕駛收取固定之靠行費用。再者，國內曳引車全數仰賴
    國外進口，而全新曳引車，少則新台幣（下同）3 、400 萬
    元，價值不斐，因此買受人多以該車設定動產擔保而貸款支
    付車款，但又因全新曳引車未領牌前，在監理作業上無法設
    定動產擔保貸款，而曳引車進口商在未取得車款前，更不願
    冒險交付車輛及相關文件供買主辦理領牌及後續之貸款，買
    受人與車商間形成兩難，承辦全新曳引車之貸款公司為求商
    機，因此同意在領牌及設定動產擔保前，只要買受人提出曳
    引車買賣契約及靠行證明，即先將車貸撥予車商，以供買受
    人得順利領牌及設定動產擔保，但貸款公司為求自保，均要
    求買受人及車商在確定收到車款當日，即聯絡買受人及貸款
    公司，由貸款公司人員與買受人一同至車商取件及前去辦理
    領牌，並於領牌後當場設定動產擔保予貸款公司，以確保債
    權，乙○○認可藉上揭曳車領牌、貸款模式，從中詐取貸款
    ，其明知無實際購買曳引車之真意，竟仍基於不法犯意，於
    民國94年6 月7 日，先佯以預備靠行峻榮公司名義從事曳引
    車業為由，開立付款人為安泰商銀行嘉義分行金額49萬4,00
    00元之支票交付台承汽車股份有限公司（以下簡稱台承公司
    ）作為定金，而以407 萬4,000 元元向台承公司購入全新曳
    引車（MAN 牌、引擊號碼：00000000000000號）1 部，其餘
    車款則以上揭曳引車貸款方式，向合迪股份有限公司嘉義分
    公司（以下簡稱合迪公司）貸款350 萬元用以支付車款，待
    合迪公司誤認乙○○公司貸款之申請而將其所申貸之350 萬
    元於94年6 月16日，撥入台承公司設在臺中商業銀行龍井分
    行帳戶後，台承公司亦因此陷於錯誤，而通知乙○○前來領
    車及領取監理領牌所需之文件，惟乙○○竟在合迪公司不知
    情之情形下，於94年6 月22日前，改以另一靠行車行巨磊企
    業行名義，向台承公司領車，並索取該車相關文件，並旋以
    該車向茂豐租賃股份有限公司高雄分公司（以下簡稱茂豐公
    司）簽立動產擔保契約書，而於94年6 月22日，以巨磊企業
    行名義領牌後，隨即將該車設定動產擔保予茂豐公司，而向
    茂豐公司貸得之350 萬元，此部分貸款則全數撥入乙○○設
    於安泰銀行嘉義分行帳戶內供己花用。嗣合迪公司在撥款後
    ，遲未收到領牌及動產擔保設定通知，主動與台承公司聯繫
    ，始知乙○○早以巨磊企業社名義領車、領牌，而該車亦早
    已設定動產擔保向茂豐公司貸款，合迪公司始知受騙，而乙
    ○○亦未依約支付台承公司上揭充作購車定金之支票，始悉
    上情。
二、案經台承公司告訴偵辦。
            證據並所犯法條
一、訊據被告乙○○雖坦承1 車2 貸及向茂豐公司貸得之款項係
    撥入自己帳戶使用等情，惟仍矢口否認犯行，辯稱：伊是分
    別以該車設定1 胎及2 胎分別貸款云云。經查：上揭犯罪事
    實，業據證人即台承公司代理人甲○○、證人即合迪公司職
    員陳志忠證述屬實，復有被告簽予台承公司之上揭購車定金
    支票影本、被告與台承公司簽立之曳引車訂講契約書、台承
    公司開立予被告所指定之巨磊企業行之購車發票、被告以該
    車向茂豐公司設定動產擔保貸款之契約書及附條件買賣契約
    書（均為影本）在卷可稽。又依台承公司設在臺中商業銀行
    龍井分行帳戶交易明細所示，亦足以證明合迪公司確已於94
    年6 月16日，將被告申貸之車款350 萬元撥入台承公司。又
    被告雖以前詞置辯，然查，被告購車分文未付，竟又取得茂
    豐公司撥入之車款350 萬元供己花用，是其利用曳引車交易
    及貸款程序，向合迪公司詐取車貸350 萬元一情，堪以認定
    。更何況依被告與台承公司間就該車之訂購合約書及台承公
    司出售該車而開立之統一發票所載，該車交易價格為407 萬
    元，何以如被告所辯，設定2 次動產擔保而分別向合迪公司
    、茂豐公司貸得350 萬元、合計700 萬元之車貸？而既然是
    向茂豐公司貸款名目為車貸，又何以直接撥入車商用以支付
    購車款？是被告上揭所辯，諸多悖於實情，委無足採。綜上
    ，本件罪證明確，被告犯嫌已堪認定。
二、核被告所為，係犯刑法339 條第1 項詐欺罪嫌。被告一行為
    ，同時詐欺台承公司、合迪公司，為想像競合犯。
三、依刑事訴訟法第251條第1項提起公訴。
  此  致
臺灣臺中地方法院
中    華    民    國    97    年    7     月    7     日
                        檢  察  官    黃  永  福
本件正本證明與原本無異
中    華    民    國    97    年    7     月    14    日
                        書  記  官    蕭  正  玲
附錄本案所犯法條全文
中華民國刑法第339條第1項
（普通詐欺罪）
意圖為自己或第三人不法之所有，以詐術使人將本人或第三人之
物交付者，處5年以下有期徒刑、拘役或科或併科1千元以下罰金
。


司法院資訊處製作；財團法人民間司法改革基金會備份。
